臺灣新北地方法院刑事判決
111年度簡字第3272號
公  訴  人  臺灣新北地方檢察署檢察官
被      告  張淑貞

                    籍設新北市○○區○○路0號（新北○○○○○○○○）

上列被告因侵占案件，經檢察官提起公訴（111年度偵緝字第261
號），被告於本院準備程序中自白犯罪（本院原受理案號：111 
年度易字第337號），本院認宜以簡易判決處刑，爰改以簡易判
決程序，判決如下：
    主  文
張淑貞犯侵占離本人所持有之物罪，處罰金新臺幣壹萬元，如易
服勞役，以新臺幣壹仟元折算壹日。未扣案犯罪所得如附表編號
1至2所示之物均沒收，於全部或一部不能沒收或不宜執行沒收時
，追徵其價額。
    事實及理由
一、本案犯罪事實、證據，除下列事項應予更正、補充外，其餘
    均引用檢察官起訴書之記載（如附件）：
㈠、起訴書犯罪事實欄一、第6、7行之「基於侵占之犯意」，應
    更正為「基於侵占其他離本人所持有之物之犯意」。
㈡、證據欄部分，應補充「被告張淑貞於本院準備程序時之自白
    」。
二、論罪科刑
㈠、按刑法第337條所謂遺失物，係指本人無拋棄意思，而偶然喪
    失其持有之物，所稱其他離本人所持有之物，係指遺失物與
    漂流物以外，非本人拋棄意思而脫離本人持有之物（最高法
    院50年度台上字第2031號判決意旨參照）。故除遺失物、漂
    流物外，凡非基於持有人之意思，一時脫離其本人所持有之
    物，均屬離本人所持有之物。查告訴人何育齊於警詢時陳稱
    ：伊是於110年5月8日18時41分許，騎乘機車從新北市板橋
    區長江路2段經過同市區○○路0段00號時，因停在路邊整理車
    廂時，不小心將如附表編號1所示黑色腰包（內含附表編號2
    至9所示之物）遺留在現場等語（見臺灣新北地方檢察署110
    年度偵字第34243號卷第7頁），足見告訴人並非不知前開物
    品係於何時、何地遺失，而係非出於其意思而脫離其持有，
    自應評價為離本人所持有之物。是核被告所為，係犯刑法第
    337條之侵占離本人所持有之物罪。公訴意旨認被告係犯侵
    占遺失物罪，容有未洽，惟所犯法條同一，尚無變更起訴法
    條之必要，附此敘明。
㈡、爰審酌被告曾有多次侵害財產法益之前案紀錄，此有卷附臺
    灣高等法院被告前案紀錄表1份可參，素行非佳，卻仍不知
    惕勵自新，既已拾獲本案告訴人所有之如附表編號1至9所示
    之物，本應送交警察機關或其他有權處理該物之人，然其竟
    捨此不為，反貪圖一己之私利，逕將上開物品據為己有，顯
    然欠缺尊重他人財產法益之觀念，且迄未與告訴人達成和解
    、尋求原諒或賠償損失，所為實不足取。惟念及被告尚能坦
    承犯行之態度非劣，參以被告於本院準備程序時自述其高職
    畢業之智識程度、婚姻狀態、從事大樓清潔、環保人員之工
    作收入等家庭經濟生活狀況（見本院易字卷第37頁），兼衡
    其犯罪之動機、目的、手段、所生危害高低、所侵占物品價
    值多寡等一切情狀，量處如主文所示之刑，並諭知如易服勞
    役之折算標準。　　
三、沒收部分：
㈠、按犯罪所得，屬於犯罪行為人者，沒收之。但有特別規定者
    ，依其特別規定；前二項之沒收，於全部或一部不能沒收或
    不宜執行沒收時，追徵其價額，刑法第38條之1第1、3項分
    別定有明文。
㈡、查被告侵占告訴人所有之如附表編號1所示黑色腰包1只，內
    含附表編號2至9所示之物，均為其本案犯罪所得，合先敘明
    。
　⒈附表編號1、2所示之物，均未據扣案，亦未由告訴人取回，
    應依刑法第38條之1第1項前段、第3項規定宣告沒收，且於
    全部或一部不能沒收或不宜執行沒收時，追徵其價額。
　⒉至於附表編號3至9所示之物，固亦均未據扣案，且皆未由告
    訴人取回，惟其中附表編號3至6、8至9所示之物，因屬個人
    專屬權利，且可向發卡銀行或行政機關聲請掛失補發，原證
    件或卡片因此失其效用，又附表編號7所示之甜心卡1張價值
    低微，若對上開物品宣告沒收、追徵，實欠缺刑法上之重要
    性，爰依刑法第38條之2第2項規定，不予宣告沒收或追徵，
    附此敘明。　　
四、據上論斷，應依刑事訴訟法第449條第2項、第3項、第454條
    第2項、第450條第1項（本案採判決精簡原則，僅引述程序
    法條），逕以簡易判決處刑如主文。
五、如不服本判決，得自收受送達之日起20日內向本院提出上訴
    狀，上訴於本院第二審合議庭（須附繕本）。
本案經檢察官歐蕙甄提起公訴，檢察官盧祐涵、鄭心慈到庭執行
職務。
中　　華　　民　　國　　111 　年　　9 　　月　　13　　日
                  刑事第十五庭  法　官  梁世樺
以上正本證明與原本無異。
                                書記官　曾翊凱
中　　華　　民　　國　　111 　年　　9 　　月　　13　　日
附錄本案論罪科刑法條全文：
中華民國刑法第337條
意圖為自己或第三人不法之所有，而侵占遺失物、漂流物或其他
離本人所持有之物者，處1萬5千元以下罰金。
附表
編號 品名 數量 1 黑色腰包 1只 2 現金（新臺幣） 6,000元 3 國民身分證 2張 4 全民健保卡 1張 5 駕駛執照 1張 6 行車執照 1張 7 甜心卡 1張 8 玉山銀行信用卡 1張 9 提款卡 3張 
附件：
臺灣新北地方檢察署檢察官起訴書
                                    111年度偵緝字第261號
　　被　　　告　張淑貞　女　55歲（民國00年0月00日生）
　　　　　　　　　　　　住○○市○○區○○路0 號（新北○
　　　　　　　　　　　　○○○○○○○）
　　　　　　　　　　　　居新北市○○區○○路○段000號2樓
　　　　　　　　　　　　國民身分證統一編號：Z000000000號
上列被告因侵占案件，業經偵查終結，認應提起公訴，茲將犯罪
事實及證據並所犯法條分敘如下：
　　　　犯罪事實
一、張淑貞於民國110年5月8日18時50分許，騎乘車牌號碼000-00
    0號普通重型機車，行經新北市○○區○○路0段00號前時，拾獲何
    育齊所有而離其本人持有內有現金新臺幣（下同）約6000元
    、國民身分證2張、全民健康保險卡、駕駛執照、行車執照
    、甜心卡及玉山銀行之信用卡各1張、提款卡3張之腰包1個
    ，詎張淑貞竟意圖為自己不法之所有，基於侵占之犯意，將
    上開腰包侵占入己。嗣何育齊發現上開腰包遺失，報警處理
    ，經警調閱路口監視器錄影畫面，始循線查悉上情。
二、案經何育齊訴由新北市政府警察局海山分局報告偵辦。
　　　　證據並所犯法條
一、證據清單及待證事實：
編號 證據名稱 待證事實 1 被告張淑貞於偵查中之供述。 被告坦承於上開時日，騎乘上開機車行經上開地點時，拾走上開腰包之事實。 2 告訴人何育齊於警詢時及偵查中之證述。 證明告訴人內有上開財物之腰包，於上開時日遺落在上開地點之事實。 3 車輛詳細資料報表。 證明車牌號碼000-000號普通重型機車為被告所有之事實。 4 監視器錄影畫面檔案光碟暨其翻拍照片。 證明被告於上開時日，騎乘機車行經上開地點時，有停車彎腰撿拾告訴人腰包之事實。 
二、核被告張淑貞所為，係犯刑法第337條之之侵占遺失物罪嫌
    。又被告因上開侵占遺失物犯行而獲取之犯罪所得，請依刑
    法第38條之1第1項規定宣告沒收，如於全部或一部不能沒收
    或不宜執行沒收時，則請依刑法第38條之1第3項規定，追徵其
    價額。
三、依刑事訴訟法第251條第1項提起公訴。
　　此　致
臺灣新北地方法院
中　　華　　民　　國　 111　　年　　1 　　月　　11　　日
　　　　　　　　　　　　　檢　察　官　歐蕙甄